【裁判字號】    89,訴,286
【裁判日期】    890911
【裁判案由】    違反槍砲彈藥刀械管制條例
【裁判全文】
臺灣嘉義地方法院刑事判決                          八十九年度訴字第二八六號
    公  訴  人  臺灣嘉義地方法院檢察署檢察官
    被      告  丁○○
    選任辯護人  蔡碧仲
                汪玉蓮
                吳碧娟
右列被告因違反槍砲彈藥刀械管制條例案件，經檢察官提起公訴（八十九年度偵字第
三００五號），本院判決如左：
    主  文
丁○○乘他人急迫貸以金錢，而取得與原本顯不相當之重利，處有期徒刑參月，又未
經許可，持有手槍，處有期徒刑伍年肆月，併科罰金新台幣壹拾萬元，罰金如易服勞
役，以參佰元（即新台幣玖佰元）折算壹日，並應於刑之執行完畢或赦免後，令入勞
動場所強制工作年。扣案之制式九二手槍壹枝（為美國ＢＥＲＥＴＴＡ廠九二ＦＳ
型制式口徑九ＭＭ半自動手槍，槍枝管制編號0000000000號）沒收；應執
行有期徒刑伍年陸月，併科罰金新台幣壹拾萬元，罰金如易服勞役，以參佰元（即新
台幣玖佰元）折算壹日，並應於刑之執行完畢或赦免後，令入勞動場所強制工作年
。扣案之制式九二手槍壹枝（為美國ＢＥＲＥＴＴＡ廠九二ＦＳ型制式口徑九ＭＭ半
自動手槍，槍枝管制編號0000000000號）沒收。
    事  實
一、丁○○於民國（下同）八十九年三月二十三日十四時許，在嘉義市○○路八十三
    巷三十八之六號住處，乘丙○○急需現金使用之際，貸以新台幣（下同）二十萬
    元，約定以每十天為一期，每期利息以四萬元之方式計算，採前扣方式，實借十
    六萬元，月息為百分之六十，並於該日先給付黃士諴五萬元，餘款則由丁○○於
    一個星期內陸續交付予黃士諴，合計共交付借款十六萬元，而取得與原本顯不相
    當之重利四萬元；並由丙○○交付其所簽發之面額各五萬元之本票二張、面額十
    五萬元之支票一張、及其國民身分證一張予丁○○作為借款之擔保。嗣因丙○○
    無力償還借款，四處躲避丁○○之催討，乃於同年四月二十九日二十一時四十分
    許，經丁○○與丙○○之堂弟乙○○聯絡後，至嘉義市○○路○段「信義加油站
    」對面停車場商討債務，惟因雙方言語不合發生爭執，丁○○遭乙○○及另一不
    詳姓名之人毆打（因未提出診斷証明書，無從認定有無受傷，且未據告訴），嗣
    丁○○之朋友到場，乙○○等人即一哄而散跑進旁邊之房間，丁○○心有不甘，
    乃另基於恐嚇之故意，持其於八十九年三月間（起訴書誤載為同年四月下旬），
    在高雄市某處，以二十萬元向綽號「阿洪」之成年男子購得之具殺傷力之制式九
    二手槍（為美國ＢＥＲＥＴＴＡ廠九二ＦＳ型制式口徑九ＭＭ半自動手槍，槍枝
    管制編號0000000000號）一支（內含具殺傷力之制式口徑九ｍｍ半自
    動手槍彈四顆），對空射擊二發，向乙○○示威，致乙○○心生畏懼，而危害於
    安全。嗣於同年五月十日十四時許，為警在嘉義縣東石鄉漁港堤防邊之漁貨拍賣
    中心前查獲，並扣得上開具殺傷力之制式九二手槍（為美國ＢＥＲＥＴＴＡ廠九
    二ＦＳ型制式口徑九ＭＭ半自動手槍，槍枝管制編號0000000000號）
    一支、具殺傷力之制式口徑九ｍｍ半自動手槍彈二顆（子彈因送鑑而試射完盡）
    ，及丙○○之國民身分證一枚、面額五萬元之本票一張。
二、案經嘉義市警察局第一分局報請臺灣嘉義地方法院檢察署檢察官偵查起訴。
    理  由
一、訊據被告丁○○對於右揭時、地持槍對空射擊，及陸續交付借款十六萬元予丙○○等事實供承不諱，惟矢口否認有何重利之犯行，辯稱：丙○○因擬設賭場而向
    渠借款，並未談及利息如何計算，僅言明十天後給予紅利八萬元云云。經查：
（一）被告如何於前揭時、地借予証人丙○○二十萬元，言明以十天為一期，每期利
      息四萬元，並預扣利息後已陸續交付借款十六萬元予丙○○等情，業據被告於
      警、偵訊時坦承不諱，並經証人丙○○於警訊時証述明確，互核借款情節相符
      ，並有丙○○之國民身分證及其簽發之本票一張扣案可資佐証。再觀之証人丙○○於借款時交付其身分證及本票予被告一節，核與一般借款均交付上開証件
      或本票以擔保借款之履行情節相符，是被告於警、偵訊關於重利犯行之自白，
      與事實相符而可採信，其事後翻異前詞，辯稱証人丙○○擬開設賭場，而向渠
      借款，並未談及如何計算利息云云，顯係事後卸責之詞，不足採信。
（二）再查被告借款二十萬元，利息以十天為一期，每期四萬元，並採預扣方式，實
      際交付十六萬元，則以每十天為一期，一期四萬元之方式計算利息，月息高達
      百分之六十，折合年息為百分之七百二十，顯然超過民法第二百零五條最高約
      定利率年息百分之二十之限制甚多，亦與民間利息月息三分相去甚遠，自屬與
      原本顯不相當之重利，應堪認定。
（三）復查被告於前揭時、地因受証人乙○○等人毆打而心有未甘，而持前開槍、彈
      對空射擊二發向証人乙○○亦威等事實，亦據被告供承不諱；核與証人即本件
      承辦警員甲○○証稱：當時被告身上雖無傷，但被告曾供稱「他自己一人過去
      ，對方有二、三人圍毆他，後來被告這邊的人五、六人趕過來，對方的人就散
      掉，他才開槍洩恨」等語相符；再參酌証人乙○○結証稱當日雙方有互毆等語
      ，足認被告當日係因為証人乙○○等人毆打而心有未甘，乃開槍洩恨，其此部
      分之自白亦與事實相符。此外，扣案之前開槍彈，經送請內政部警政署刑事警
      察局鑑驗結果，該手槍為制式九二手槍，為美國ＢＥＲＥＴＴＡ廠九二ＦＳ型
      制式口徑九ＭＭ半自動手槍，而子彈係制式口徑九ＭＭ半自動手槍彈，均具殺
      傷力；另彈殼亦係制式口徑九ＭＭ已擊發彈殼，係上開制式手槍所擊發，有該
      局鑑驗通知書附卷可稽。
（三）綜上所述，本件事証明確，被告犯行堪以認定。
二、查具殺傷力之制式手槍及制式口徑九ＭＭ子彈均係槍砲彈藥刀械管制條例第四條
    第一款、第二款之槍彈，依同條例第五條規定，非經許可不得持有。被告未經許
    可持有前開制式槍彈，且對空鳴槍向乙○○示威，顯係以加害生命之事恐嚇乙○○，致乙○○心生畏懼而危害於安全，核其所為，係犯同條例第七條第四項、第
    十二條第四項之未經許可持有手槍、子彈罪及刑法第三百零五條之恐嚇罪；又被
    告乘丙○○急需現金使用之際，貸予金錢，收取與原本顯不相當之重利，另犯刑
    法第三百四十四條之重利罪。被告以一行為，同時觸犯未經許可持有手槍罪及未
    經許可持有子彈罪，為想像競合犯，應依刑法第五十五條前段，從一重之未經許
    可持有手槍罪處斷。被告所犯上開未經許可持有槍彈罪與恐嚇罪間，有方法與結
    果之牽連關係，應依刑法第五十五條後段規定，從一重之未經許可持有手槍罪處
    斷。再被告係受証人乙○○等人毆打而心有未甘，乃持槍對空射擊，其目的係對
    証人乙○○示威，為被告於警訊時供明在卷（見警訊卷第七頁第六行起），則其
    以此生命之事恐嚇証人乙○○，應可認定，公訴人認被告係以一持槍射擊之行為
    ，而同時恐嚇証人丙○○、乙○○，為想像競合犯，顯有誤會。再被告貸與証人
    丙○○二十萬元，預扣利息四萬元，交付丙○○十六萬元，其重利犯行已為既遂
    ，其後持槍對空射擊，係因為証人乙○○等人毆打，心有未甘而為之。顯係另起
    犯意，所犯重利罪與上開未經許可持有手槍罪二罪間，犯意各別，犯罪構成要件
    亦不同，應分論併罰之，公訴人認二罪間有方法結果之牽連關係，亦有未洽。爰
    審酌被告犯罪之動機、手段、目的、其持槍射擊對社會治安危害甚鉅，但未造成
    傷亡，其犯罪所生之危害及犯後就持槍彈射擊重罪部分坦承不諱，犯後態度良好
    等一切情狀，分別量處如主文所示之刑，並就罰金部分諭知易服勞役之折算標準
    ，及定其應執行之刑，以示懲儆。
三、次按槍砲彈藥刀械管制條例第十九條第一項：「犯第七條、第八條、第十條、第
    十一條、第十二條第一項至第三項、第十三條第一項至第三項之罪，經判處有期
    徒刑者，應於刑之執行完畢或赦免後，令入勞動場所，強制工作，其期間為三年
    。」之規定，因不問行為人有無預防矯治其社會危險性之必要，一律予以宣付強
    制工作三年，拘束其中不具社會之危險性之受處分人之身體、自由部分，其所採
    措施與所欲達成預防矯治之目的及所需程度，不合憲法第二十三條所定之比例原
    則，應自司法院大法官會議第四七一號解釋公佈日即八十七年十二月十八日起不
    予適用，然犯該條例第十九條第一項所列舉之罪，依個案情節符合比例原則部分
    ，仍得適用該條例之規定，予以宣告保安處分，此有司法院大法官會議前開解釋
    可參。經查：被告持有制式槍枝、子彈，已嚴重影響社會治安，且於八十九年四
    月二十九日二十一時四十分許，攜帶該槍枝、子彈前往前開地點，於受毆打後，
    持槍對空射擊洩恨及示威，雖未造成傷亡，但其所為行為之嚴重性及危險性甚鉅
    ，實有預防矯治其社會危險性之必要，酌諸前揭解釋意旨，爰依槍砲彈藥刀械管
    制條例第十九條第一項之規定，諭知被告應於刑之執行完畢或赦免後，令入勞動
    場所，強制工作三年，以資矯治。
四、扣案之制式九二手槍壹枝（為美國ＢＥＲＥＴＴＡ廠九二ＦＳ型制式口徑九ＭＭ
    半自動手槍，槍枝管制編號0000000000號）為違禁物，應予宣告沒收
    ；至於扣案之制式口徑九ｍｍ半自動手槍彈二顆，因送請鑑定，已試射完盡，而
    非違禁物，另丙○○之身分證一枚及面額五萬元之本票一張，均為証人丙○○所
    有，以之質押於被告，用以擔保其債務之清償，爰均不另為沒收之宣告。
據上論斷，應依刑事訴訟法第二百九十九條第一項前段，槍砲彈藥刀械管制條例第七
條第四項、第十二條第四項、第十九條第一項、刑法第十一條前段、第三百零五條、
第三百四十四條、第五十五條前段、後段、第五十一條第五款、第四十二條第二項、
第三十八條第一項第一款、罰金罰鍰提高標準條例第二條、現行法規所定貨幣單位折
算新台幣條例第二條，判決如主文。
本案經檢察官陳仁智到庭執行職務。
中      華      民      國    八十九    年      九      月     十一     日
                                      臺灣嘉義地方法院刑事第一庭
                                          法  官  陳  珍  如
右正本證明與原本無異。
如不服本判決，應於判決送達後十日內向本院提出上訴狀( 應附繕本 )。
中      華      民      國    八十九    年      九      月     十一     日
                                          書記官  張  素  麗
附錄法條:
槍砲彈藥刀械管制條例第七條第四項
槍砲彈藥刀械管制條例第十二條第四項
刑法第三百零五條
刑法第三百四十四條


司法院資訊處製作；財團法人民間司法改革基金會備份。
